臺灣臺北地方法院刑事判決　　　　　　　　　　　　九十三年度交易字第二七六號
　　公　訴　人　臺灣臺北地方法院檢察署檢察官
　　被　　　告　甲○○
右列被告因過失致死案件，經檢察官提起公訴（九十三年度偵字第一一七三二號），
本院判決如左：
    主  文
甲○○因過失致人於死，處有期徒刑陸月，如易科罰金以參佰元折算壹日。
    事      實
一、甲○○於民國九十三年四月四日晚上九時十分許，在台北市○○路底北往南方向
    之堤外便道上，欲駛出原先違規停放在路邊無停車格標誌之車牌號碼Ｑ六─四九
    二七號之自小客車，本應注意汽車起步前應顯示方向燈，注意前後左右有無障礙
    或車輛行人，並應讓行進中之車輛行人優先通行，且汽車在同一車道行駛時，前
    車如須減速暫停，駕駛人應預先顯示燈光或手勢告知後車，而依當時天晴、路面
    乾燥、無缺陷、無障礙物、視距良好等情，並無不能注意情事，僅因路旁第十一
    號路燈未正常運作而點亮，夜間照明不佳，猶應更加注意顯示方向燈，且已見對
    向二台機車向其直行駛近，竟於起駛時未顯示方向燈，亦未注意應讓左前方行進
    中之機車先行通過後始能駛出，即貿然將車從路邊起步駛出，並因該便道路面狹
    小，甲○○將車駛出之角度過大，為讓對向二台機車經過不得不暫時斜停在馬路
    上，致完全阻礙同向左後方車輛之安全通行後，亦未顯示燈光或手勢告知後車，
    適有陳其瑞酒後客觀上已達不能安全駕駛動力交通工具之程度（經警當日於醫院
    檢測其呼氣所含酒精濃度達每公升○．七九毫克），猶騎乘車牌號碼ＧＦＴ─０
    七九號重機車，亦未注意前車之行動及車前狀況，以隨時採取必要之安全措施，
    沿著該路同向自該自小客車左後方駛近，因甲○○未禮讓該行進中之重機車優先
    通行，致陳其瑞避煞不及，該機車車頭撞及該自小客車車身左前側，陳其瑞身體
    即往前摔越過上開車輛之引擎蓋後，倒在該車之右前方，經送醫救治，仍因急性
    腎衰竭併敗血症、肝脾裂傷併腹內出血、脾臟挫傷併大量後腹腔血腫、腎臟裂傷
    、右大腿骨骨頸骨折、右側第十肋骨骨折等傷，延至同年月十三日上午五時四十
    一分不治死亡。甲○○於肇事後隨即委託路人報警，並於警員到場處理時在場坦
    承肇事接受裁判。
二、案經陳其瑞之妻丙○○○、子乙○○訴由台北市政府警察局萬華分局報請台灣台
    北地方法院檢察署檢察官偵查起訴。
    理      由
一、訊據被告甲○○固不否認確有於右揭時、地駕車與被害人陳其瑞騎乘之機車發生
    碰撞，致被害人傷重不治死亡等事實，惟矢口否認有過失致死犯行，辯稱：伊當
    時有打方向燈，且無未禮讓後方車輛優先通行，伊將車駛出後，為讓對向二台機
    車通過而暫時斜停在馬路上，所以伊當時所駕駛車輛是在停止狀態，是被害人自
    己騎車來撞伊的云云。然查右揭過失犯行業據被告於偵訊時坦承不諱（見九十三
    年度相字第二一九號相驗卷宗第六十三頁），核與被害人陳其瑞之妻丙○○○、
    子乙○○指訴情節相符，及證人即現場處理警員葉忠潔證述屬實，並有道路交通
    事故調查報告表、現場圖、交通事故談話紀錄表、道路交通事故補充資料表、台
    北市政府警察局交通警察大隊事故肇事原因初步分析研判表、台北市政府警察局
    萬華分局道路交通事故當事人酒精測定紀錄表、現場照片數幀等件附卷可稽。而
    被害人陳其瑞確係因本件交通事故受傷，經送醫急救後仍因急性腎衰竭併敗血症
    、肝脾裂傷併腹內出血、脾臟挫傷併大量後腹腔血腫、腎臟裂傷、右大腿骨骨頸
    骨折、右側第十肋骨骨折等傷，延至同年月十三日上午五時四十一分不治死亡，
    亦經臺灣臺北地方法院檢察署檢察官督同法醫師相驗無訛，有相驗屍體證明書、
    驗斷書、勘驗筆錄、及台北市立和平醫院出具之診斷證明書在卷足憑。按汽車起
    步前應顯示方向燈，注意前後左右有無障礙或車輛行人，並應讓行進中之車輛行
    人優先通行；汽車在同一車道行駛時，前車如須減速暫停，駕駛人應預先顯示燈
    光或手勢告知後車，後車駕駛人應隨時注意前車之行動，道路交通安全規則第八
    十九條第一項第六款、第九十四條第二項分別定有明文，被告為已考領駕照之駕
    駛人，對此誠難諉稱不知，被告雖於本院訊問時始以前詞置辯，惟觀諸道路交通
    事故調查報告表所載，現場堤外便道之道路型態係屬直路，視野開闊良好，並依
    被告於本院準備程序時所陳：其將車輛停在路中間等對向機車過去大約二、三十
    秒才發生本件車禍云云，顯然被告於其車停放地點數十公尺前即已見到對向二台
    機車向其直行靠近，當時被告既已準備起步，即應依前揭道路交通安全規則之規
    定，讓該二台機車優先通行後始能將車駛出，被告卻未依此規定，貿然將車自路
    旁駛出，而依現場圖所示，被告因駛出之角度過大，致該原本路寬四．六公尺之
    便道，僅餘一公尺之寬度可讓機車通行，被告遂因此不得不將車暫時斜停在便道
    上，顯已完全阻礙同向左後方車輛之安全通行，且被告亦於本院自承其沒有看到
    後方機車，其車之方向燈可能在其起步時因向前向後切換角度而熄滅等語，核與
    被害人陳其瑞之妻丙○○○於偵訊時陳稱：我先生說當時對方沒打方向燈，他才
    會來不及等語相符（前開相驗卷宗第五十二頁），顯然被告將車斜放暫停於路中
    間時，並未顯示燈光或手勢以告知後車，再參諸道路交通事故調查報告表所載，
    事發當時天晴、路面乾燥、無缺陷、無障礙物、視距良好，並無使被告不能注意
    車前狀況之情事，僅因路旁第十一號路燈未正常運作而點亮，夜間照明不佳，猶
    應更加注意顯示方向燈，詎被告竟疏未注意禮讓左前方對向機車優行通行，即貿
    然將車起步駛出，而因路面狹小，及駛出之角度過大，被告不得不將車暫時斜停
    在便道上，亦疏未注意示燈光或手勢告知後車，以致兩車發生碰撞而肇事，被告
    對本件事故之發生為有過失，至屬明確，被告之前開辯詞，僅係推諉卸責之詞，
    實無足採。雖被害人對本件事故肇致亦負有酒後駕車、後車未注意前車行動及未
    注意車前狀況之過失，惟被告之過失責任尚未能因此而告解免。又被告之過失犯
    行與被害人之死亡結果間具相當因果關係。故本件罪證明確，被告過失犯行洵堪
    認定，應予依法論科。
二、核被告所為，係犯刑法第二百七十六條第一項過失致人於死罪。被告於肇事後委
    託路人報警且未行離去，並於警員到場處理時在場承認肇事，有警製自首調查表
    一紙在卷足憑，為對於未發覺之罪自首而接受裁判，應依刑法第六十二條前段規
    定減輕其刑。爰審酌被告之智識程度、過失程度、犯後態度尚佳，惟尚未與被害
    人家屬達成和解，賠償其等所受損害等一切情狀，量處如主文所示之刑，並諭知
    易科罰金之折算標準，以資懲儆。
據上論斷，依刑事訴訟法第二百九十九條第一項前段，刑法第二百七十六條第一項、
第六十二條前段、第四十一條第一項前段，罰金罰鍰提高標準條例第一條前段、第二
條，判決如主文。
本案經檢察官楊仲萍到庭執行職務
中　　　華　　　民　　　國　　九十三　　年　　 十二 　　月　　 十五 　　日
                              臺灣臺北地方法院交通法庭
                                  審判長法  官  劉方慈
                                        法  官  林庚棟
                                        法  官  林恆吉
右正本證明與原本無異。
如不服本判決，應於判決送達後十日內，向本院提出上訴狀。
                                        書記官  劉英芬
中　　　華　　　民　　　國　　九十三　　年　　 十二 　　月　　 十五 　　日
附錄本案所犯法條全文
中華民國刑法第二百七十六條
因過失致人於死者，處二年以下有期徒刑、拘役或二千元以下罰金。
從事業務之人，因業務上之過失犯前項之罪者，處五年以下有期徒刑或拘
役，得併科三千元以下罰金。
